臺灣桃園地方法院民事判決　　　九十五年度重訴字第四０七號
原　　　告　臺灣土地銀行股份有限公司
法定代理人　甲○○
訴訟代理人　丙○○
被　　　告　博昇電子股份有限公司
兼　法　定
代　理　人　乙○○
　　　　　　　　　　一號
被　　　告　丁○○
上列當事人間請求清償債務事件，於民國九十六年三月六日言詞
辯論終結，本院判決如下：
    主      文
被告應連帶給付原告新臺幣柒佰壹拾陸萬捌仟參佰玖拾貳元，及
自民國九十五年十一月十六日起至清償日止，按週年利率百分之
四點三二計算之利息，暨自民國九十五年十二月十七日起至清償
日止，逾期在六個月以內者，按上開利率百分之十，逾期超過六
個月者，按上開利率百分之二十計算之違約金。
訴訟費用由被告連帶負擔。
本判決於原告以新臺幣貳佰伍拾萬元或同面額之中央政府建設公
債乙類第三期債票為被告供擔保後，得假執行；但被告丁○○得
以新臺幣柒佰壹拾陸萬捌仟參佰玖拾貳元為原告供擔保後，免為
假執行。
    事實及理由
一、本件被告均經合法通知，未於言詞辯論期日到場，核無民事
    訴訟法第三百八十六條所列各款情形，爰依原告之聲請，由
    其一造辯論而為判決。
二、原告主張：被告博昇電子股份有限公司（下稱博昇公司）邀
    同其餘被告為連帶保證人，於民國九十五年七月十二日，向
    原告借款新臺幣（下同）八百萬元，約定借款期間自同年八
    月十五日起至九十六年八月十五日止（原告誤繕為自九十五
    年九月十五日止至九十六年九月十五日止），還款方式為按
    月付息，每月並攤還本金一十萬元，餘額到期清償，利息按
    原告公告基準利率加二點一六碼計算，嗣後原告公告基準利
    率調整而調整，原告並得每三個月依其當時「企業金融基準
    利率加碼標準」檢討調整加碼數後，自調整日起按調整後之
    年利率計算，逾期償付本息時，除按約定利率計付遲延利息
    外，逾期六個月以內者，按上開利率百分之十，逾期超過六
    個月部分，按上開利率百分之二十計付違約金。詎被告博昇
    公司自九十五年十一月十六日起即未還本繳息，依兩造簽訂
    借據第八條及第九條約定，前開借款視為全部到期，尚餘本
    金七百一十六萬八千三百九十二元及如主文第一項所示之利
    息與違約金，迭經催討均未置理，爰依消費借貸及連帶保證
    之法律關係，提起本件訴等語。並聲明：除假執行供擔保金
    額外，如主文所示。
三、被告丁○○未於言詞辯論期日到場，惟據其所提出書狀略以
    ：被告博昇公司無任何資產，亦未提供擔保物，原告即予以
    核貸八百萬元，顯然違反行政院金融監督管理委員會銀行放
    款、核貸、授信之相關規定，而有嚴重之疏失，且原告於將
    上開借款撥入被告博昇公司設於原告之帳戶時，並未通知當
    時擔任被告博昇公司法定代理人之被告丁○○知悉，以致該
    筆款項遭被告乙○○或他人提領一空，被告丁○○全然不知
    ，故原告就系爭款項無法獲償與有過失，應負擔百分之五十
    查核、授信、評估不實或根本未查核之過失責任等語，資為
    抗辯。並聲明：請求駁回原告之訴；如受不利判決，願供擔
    保請准宣告免為假執行。
四、被告博昇公司、乙○○均未於言詞辯論期日到場，亦均未提
    出書狀作何聲明或陳述。
五、按當事人對於他造主張之事實，於言詞辯論時不爭執者，視
    同自認。但因他項陳述可認為爭執者，不在此限。當事人對
    於他造主張之事實，已於相當時期受合法之通知，而於言詞
    辯論期日不到場，亦未提出準備書狀爭執者，準用第一項之
    規定。民事訴訟法第二百八十條第一項、第三項前段分別定
    有明文。本件原告上開主張，業據其提出借據、客戶往來明
    細查詢單、取款憑條、電匯申請書、戶籍謄本、變更登記事
    項卡影本等件為證，核屬相符，而記載原告上開主張之起訴
    狀繕本，業先後於九十五年十二月二十九日、九十六年二月
    十一日合法送達予被告（按關於被告博昇公司及乙○○部分
    之起訴狀繕本，係於九十六年二月一日寄存送達於被告博昇
    公司兼法定代理人乙○○，依民事訴訟法第一百三十八條第
    二項規定，自當日起經十日生效）予被告，有本院送達證書
    二紙在卷可稽，而被告博昇公司及乙○○對於原告主張之事
    實，既未於言詞辯論期日到場爭執，亦未提出書狀作何聲明
    或陳述，堪認被告博昇公司及乙○○已自認原告之主張為真
    實。
六、被告丁○○雖以事實及理由欄三所載等語置辯，惟原告就其
    主張，業已提出如上所述之書證，已如前述，被告丁○○空
    言否認有上開債務之存在，自不足採；再者，保證人係就主
    債務人不為履行債務時，負擔代為履行之責任，換言之，主
    債務人向債權人履行與否之風險，本即保險人承擔之範疇，
    今被告丁○○主張系爭消費借貸款項匯入被告博昇公司帳戶
    時未予通知或徵得其同意，不僅課以被上訴人契約所無之義
    務，且免除被告丁○○應自行注意主債務人信用能力之責任
    ，被告丁○○以此作為連帶保證人免責之依據，自無理由；
    另，「損害之發生或擴大，被害人與有過失者，法院得減輕
    賠償金額，或免除之。重大之損害原因，為債務人所不及知
    ，而被害人不預促其注意或怠於避免或減少損害者，為與有
    過失。前二項之規定，於被害人之代理人或使用人與有過失
    者，準用之。」，此固為民法第二百十七條所明定，然上開
    規定係於損害賠償之債，身為債權人之被害人與有過失時，
    始有適用餘地，本件係屬消費借貸法律關係中之債務不履行
    ，非屬損害賠償之債，揆諸上開說明，前揭法文於系爭法律
    關係亦無適用餘地，是以被告丁○○前開抗辯，洵屬無據，
    要難採認。
七、次按消費借貸契約，借用人應於約定期限內，返還與借用物
    種類、品質、數量相同之物；又保證者，謂當事人約定，一
    方於他方之債務不履行債務時，由其代負履行責任之契約；
    另遲延之債務，以支付金錢為標的者，債權人得請求依法定
    利率計算之遲延利息，但約定利率較高者，仍從其約定利率
    ，民法第四百七十八條前段、第七百三十九條及第二百三十
    三條第一項分別定有明文。本件被告博昇公司自九十五年十
    一月十六日起未付系爭借款本息，依兩造前開約定，全部債
    務視為全部到期，被告博昇公司應即全部清償，並給付約定
    之利息及違約金，而被告乙○○、丁○○復為博昇公司對原
    告所負前開債務任連帶保證人，被告乙○○、丁○○亦應就
    上開債務負連帶清償之責，從而原告依消費借貸及連帶保證
    之契約關係，僅請求被告三人連帶給付如主文所示之金額、
    利息及違約金，自無不合，應予准許。
八、本件判決，原告及被告丁○○均陳明願供擔保請准宣告為假
    執行及免為假執行，核無不可，爰分別酌定相當之擔保金准
    許之。
據上論結，本件原告之訴為有理由，依民事訴訟法第三百八十五
條第一項前段、第八十五條第二項、第三百九十條第二項、第三
百九十二條，判決如主文。
中　 華 　民 　國 　九十六 　年　  三  　月　 二十  　日
                          民事第二庭  法  官  石有為
以上正本，係照原本作成。
如對本判決上訴，須於判決送達後廿日內向本院提出上訴狀。
　　　　　　　　　　　　　　　　　　　書記官　黃珮娟
中　 華 　民 　國 　九十六 　年　  三  　月　 二十  　日
